臺灣桃園地方法院民事判決　　　　　　　 96年度訴字第391號
原　　　告　乙○○○
訴訟代理人　藍松喬律師
複　代理人　陳鄭權律師
被　　　告　甲○○
訴訟代理人　呂傳勝律師
上列當事人間清償債務事件，經本院於民國96年7 月12日言詞辯
論終結，判決如下：
    主  文
被告應給付原告新臺幣壹佰捌拾萬元，及自民國九十六年三月十
五日起至清償日止，按年息百分之五計算之利息。
訴訟費用由被告負擔。
本判決於原告以新臺幣陸拾萬元為被告預供擔保，得為假執行。
但被告如以新臺幣壹佰捌拾萬元為原告供擔保，得免為假執行。
    事  實
甲、原告方面：
一、聲明：如主文第1 項所示，並陳明願供擔保請准宣告假執行
    。
二、陳述：
  (一)被告陸續向原告借款556 萬元，均由原告第一銀行內壢分行
    000-00-000000 號帳戶轉帳至被告第一銀行000-00-000000
    號之帳戶（詳如附表一）。被告並交付訴外人呂秀梅之夫向
    其借款之支票1 紙（如附表二所示面額886 萬元支票1 紙）
    ，作為清償借款之支付，並陳明支票兌現超過借款556 萬元
    部分應返還被告。惟該支票屆期未獲兌現，原告訴請呂秀梅
    給付票款，已獲鈞院以95度桃簡字第26號判決原告勝訴確定
    在案。原告因經假扣押查證，被告只有200 萬元價值之財產
    ，爰先請求被告給付180 萬元。
  (二)兩造前為鄰居好友，借貸以信用方式，故由存摺戶撥進。如
    依被告所辯為賭債，自有輸有贏，且豈有小組頭每次均贏，
    而組頭每次均輸之理，被告顯欲以賭債作為自然債務之抗辯
    。
三、證據：提出第一銀行活期儲蓄存款存摺節本、被告第一銀行
    GS綜合存款存摺節本、本院95年度桃簡字第26號民事簡易判
    決、支票暨退票理由單、民事辯論意旨狀、財產清單、建物
    登記謄本（均為影本）各1 件為證。並聲請調閱本院95年桃
    簡字第26號民事卷宗。
乙、被告方面：
一、聲明：駁回原告之訴，如受不利判決，願供擔保請准宣告免
    為假執行。
二、陳述：
  (一)被告並未向原告借款，而係因原告為六合彩組頭，邀被告為
    小組頭。若被告有贏，原告則將被告所贏金額由原告之帳戶
    轉入被告之帳戶；若被告有輸，被告則將所輸金額由被告帳
    戶轉入原告之帳戶或以現金交付原告。
  (二)按依通常情形，金錢借貸均立有借據，約定清償日期及利息
    ，或有保證人提供不動產設定抵押，如以票據借貸亦會當場
    簽發票據交付債權人。原告所指借款金額高達556 萬元，竟
    無借據、擔保品或票據，有違常理。
  (三)原告所提出如附表二所示呂秀梅之支票並無被告之背書，與
    被告無關。
三、證據：無。
    理  由
一、按當事人主張有利於己之事實者，就其事實有舉證之責任；
    民事訴訟法第277 條定有明文。次按，主張法律關係存在之
    當事人，僅須就該法律關係發生所須具備之特別要件，負舉
    證之責任，至於他造主張有利於己之事實，應由他造舉證證
    明；又原告於起訴原因已有相當之證明，而被告於抗辯事實
    並無確實證明方法，僅以空言爭執者，當然認定其抗辯事實
    之非真正，而應為被告不利益之裁判；有最高法院48年台上
    字第887 號、18年上字第1679號判例足資參照。
二、原告起訴主張如附表一所示各筆款項係被告向原告之借款，
    惟為被告否認，並以賭債等詞置辯。經查：
  (一)原告自94年6 月20日起至同年8 月26日止陸續由其第一銀行
    內壢分行000-00-000000 號帳戶轉帳如附表一所示款項合計
    556 萬元至被告之第一銀行000-00-000000 號帳戶之事實，
    為被告所不爭執，復有原告所有第一銀行活期儲蓄存款存摺
    節本、被告第一銀行GS綜合存款存摺節本影本等在卷可稽（
    見本院卷第9-17、45頁）。
  (二)又原告主張被告交付如附表二所示支票作為清償前開借款之
    用，經提示不獲兌現之事實，亦據提出支票暨退票理由單影
    本為佐（見本院卷第45頁）。而該支票確係被告交付予原告
    提示，已經被告於本院96年6 月12日言詞辯論時自認在卷（
    見本院卷第39 -40頁），嗣被告訴訟代理人於96年7 月12日
    言詞辯論時雖以被告因緊張而為錯誤陳述，惟被告未主張及
    舉證證明其前所為之自認係出於錯誤，且與事實不符，自無
    撤銷自認之效力，是如附表二所示支票確係被告交付原告提
    示，可堪認定。
  (三)按金錢借貸，乃當事人一方移轉金錢之所有權於他方，而約
    定他方以種類、品質、數量相同之物返還之契約，具一方借
    予交付、他方返還之特性，而借款人交付自己或他人之支票
    為代物清償之借款情形，為所常見。本件原告有交付金錢之
    事實，復持有被告所交付之支票，可見兩造間有金錢往來，
    原告以此為兩造借貸關係之證明，可堪認原告就其起訴之原
    因事實已有相當之證明。又借貸非必以書面為之，且以支票
    代物清償之借貸，未另簽立借據者或支票未經背書、金額多
    退少補之情形亦所在多有，尚無違常情之處。被告抗辯原告
    所交付之各筆款項係為賭債，惟未舉證以實其說，且就交付
    支票予原告之原因，亦未為任何說明，被告於抗辯事實並無
    確實證明方法，僅以空言爭執，揆之前揭判例說明，當然認
    定其抗辯事實之非真正，而應為被告不利益之裁判。
三、綜上所述，原告主張被告向其借款556 萬元可堪信為實在，
    又被告以如附表二所示支票代物清償，可堪認以該支票發票
    日為清償日，則原告依據借貸之法律關係，請求被告返還部
    分借款180 萬元，及自起訴狀繕本送達翌日即96年3 月15日
    起至清償日止，按年息5 ％計算之利息為有理由，應予准許
    。
四、假執行之宣告：兩造均陳明願供擔保，請准宣告假執行或免
    為假執行，經核均無不合，爰各酌定如主文所示之擔保金額
    ，併予准許。
五、本件事證已臻明確，兩造其餘主張陳述及所提證據，經核與
    本件判決之結果均無影響，爰不另一一論述，併此敘明。
六、據上論結：本件原告之訴為有理由，依民事訴訟法第78條、
    第390 條第2 項、第392 條第2 項，判決如主文。
中　　華　　民　　國　　96　　年　　7 　　月　　26　　日
                  民事第二庭    法　官　蔡寶樺
以上正本係照原本作成
如對本判決上訴，須於判決送達後20日內向本院提出上訴狀
中　　華　　民　　國　　96　　年　　7 　　月　　27　　日
                    　　　　　　書記官　謝至菁
附表一：原告轉帳交付金錢之日期及金額
┌──┬───────┬──────┬────┐
│編號│  轉帳日期    │金      額  │備   註 │
│    │              │（新台幣）  │        │
├──┼───────┼──────┼────┤
│1   │94年6 月20日  │300,000元   │        │
├──┼───────┼──────┼────┤
│2   │94年7 月8 日  │400,000元   │        │
├──┼───────┼──────┼────┤
│3   │94年7 月19日  │3,360,000元 │        │
├──┼───────┼──────┼────┤
│4   │94年7 月22日  │300,000元   │        │
├──┼───────┼──────┼────┤
│5   │94年8 月26日  │1,200,000   │        │
├──┼───────┴──────┼────┤
│合計│5,560,000元                 │        │
└──┴──────────────┴────┘
附表二：支票附表：
┌─┬───┬─────┬──────┬───────┬─────┬─────────┐
│編│發票人│付  款  人│發  票  日  │票  面  金  額│支票號碼  │備   註           │
│號│　　　│　    　　│　　　　　  │  （新台幣）　│          │                  │
├─┼───┼─────┼──────┼───────┼─────┼─────────┤
│１│呂秀梅│桃園市農會│94年8 月29日│捌佰捌拾陸萬元│FA0000000 │於94年9 月22日提示│
│　│　　　│　    　　│　          │      　　    │          │因存款不足退票    │
└─┴───┴─────┴──────┴───────┴─────┴─────────┘
